【裁判字號】    97,易,316
【裁判日期】    970703
【裁判案由】    妨害自由等
【裁判全文】
臺灣苗栗地方法院刑事判決               97年度易字第316號
公  訴  人  臺灣苗栗地方法院檢察署檢察官
被      告  甲○○
                    5樓
            乙○○
            戊○○
                    17樓
上二人共同
選任辯護人  張馻哲 律師
上列被告等因妨害自由等案件，經檢察官聲請簡易判決處刑（97
年度偵字第131 號），本院苗栗簡易庭認不宜以簡易判決處刑，
改依通常程序審理，本院判決如下：
    主  文
甲○○犯強制罪，處拘役伍拾日，如易科罰金，以新臺幣壹仟元
折算壹日。又犯傷害罪，處拘役肆拾日，如易科罰金，以新臺幣
壹仟元折算壹日。應執行拘役柒拾日，如易科罰金，以新臺幣壹
仟元折算壹日。
乙○○、戊○○均共同犯傷害罪，各處拘役伍拾日，如易科罰金
，各以新臺幣壹仟元折算壹日。
    犯罪事實
一、乙○○與甲○○為兄妹，2 人間因薪資及扶養等問題，積怨
    已久。民國96年11月17日上午10時40分許，乙○○駕駛車牌
    CB-6402 號自小客車搭載友人戊○○前往苗栗縣後龍鎮海寶
    里5 鄰47號真機宮上香拜拜，結束後正欲駕車離去之際，甲○○竟基於妨害乙○○、戊○○行使權利之犯意，先持鐵棒
    站立於乙○○所有前開自小客車駕駛座車門前，強行擋住乙○○，不讓乙○○上車開車，復於戊○○自右前車門上車欲
    發動汽車離去之時，徒手抓住戊○○之雙手，並撲向戊○○
    ，強搶戊○○所持有之汽車鑰匙，以此強暴方式妨害乙○○
    、戊○○行使自由離去之權利。乙○○、戊○○見狀，即共
    同基於傷害之犯意聯絡，由戊○○徒手拉扯甲○○之頭髮，
    乙○○徒手毆打甲○○胸口，並拉扯甲○○之左手臂致甲○○倒地，甲○○因而受有左頸部挫傷及紅腫、主訴胸部疼痛
    、左手臂挫傷及瘀青之傷害。嗣甲○○起身後，因持續與乙○○發生口角，甲○○即另行基於傷害之犯意，持鞋子1 只
    丟擲乙○○之左手背，致乙○○因而受有左手背紅腫之傷害
    。
二、案經甲○○、戊○○訴由苗栗縣警察局竹南分局報告及乙○○訴請臺灣苗栗地方法院檢察署檢察官偵查起訴。
    理  由
一、關於兩造對證據能力爭執之認定：
    辯護人對於告訴人兼被告甲○○、證人丙○○、丁○○於警
    詢、偵訊之供述，均有所爭執，認均屬被告以外之人於審判
    外之陳述，無證據能力。經查：
（一）按被告以外之人（含被害人、證人）於司法警察官或司法
      警察調查中所為之陳述，除符合刑事訴訟法第159 條之2
      或同法第159 條之3 之例外規定外，應屬傳聞證據，而不
      得作為證據，此觀刑事訴訟法第159 條第1 項、第159 條
      之2 及第159 條之3 之規定自明。從而，告訴人兼被告甲○○、證人丙○○、丁○○於警詢之供述，既均為被告以
      外之人於審判外之陳述，且查無刑事訴訟法第159 條之2
      或同法第159 條之3 所規定之例外情形，是此部分之證述
      ，應無證據能力。
（二）次按被告以外之人於偵查中向檢察官所為陳述，除顯有不
      可信之情況者外，得為證據，同法第159 條之1 第2 項定
      有明文。偵查中對被告以外之人（包括證人、被害人等）
      所為之偵查筆錄，或被告以外之人向檢察官所提之書面陳
      述，性質上均屬傳聞證據。惟現階段刑事訴訟法規定檢察
      官代表國家偵查犯罪、實施公訴，依法其有訊問被告、證
      人及鑑定人之權，證人、鑑定人且須具結，而實務運作時
      ，檢察官偵查中向被告以外之人所取得之陳述，原則上均
      能遵守法律規定，不致違法取供，其可信度極高，職是，
      被告以外之人前於偵查中已具結而為證述，除反對該項供
      述得具有證據能力之一方，已釋明「顯有不可信之情況」
      之理由外，不宜以該證人未能於審判中接受他造之反對詰
      問為由，即遽指該證人於偵查中之陳述不具證據能力。經
      查，告訴人兼被告甲○○、證人丙○○、丁○○於檢察官
      偵查中所為之陳述，均經具結，其三人、被告或辯護人均
      未曾提及檢察官在偵查時有不法取供之情形，本院審酌告
      訴人兼被告甲○○、證人丙○○、丁○○陳述時並無受到
      外力干擾，且檢辯雙方就告訴人兼被告甲○○、證人丙○○、丁○○於偵查中所為證述內容，已進行交互詰問，被
      告之詰問權已獲得確保等情況下，認告訴人兼被告甲○○
      、證人丙○○、丁○○在偵查中所為之證述，均有證據能
      力。
（三）又按，被告以外之人於審判外之陳述，雖不符刑事訴訟法
      第159 條之1 至第159 條之4 之規定，然經當事人於審判
      程序同意作為證據，法院審酌該言詞陳述或書面陳述作成
      時之情況，認為適當者，亦得為證據，刑事訴訟法第159
      條之5 第1 項定有明文；當事人、代理人或辯護人於法院
      調查證據時，知有刑事訴訟法第159 條第1 項不得為證據
      之情形，而未於言詞辯論終結前聲明異議者，視為有前項
      之同意，同法條第2 項定有明文。經查，乙○○受傷照片
      1 張、大千綜合醫院出具甲○○診斷證明書1 紙，係被告
      以外之人於審判外之陳述，被告、辯護人及檢察官就上開
      證據之證據能力於本院準備及審理程序時並不爭執其證據
      能力，且迄於言詞辯論終結前復未聲明異議，而本院審酌
      該文書作成時之情況，並無違法取證之瑕疵，亦認以之作
      為證據為適當，依上開規定，乙○○受傷照片1 張、大千
      綜合醫院出具甲○○診斷證明書1 紙，均有證據能力。
二、認定犯罪事實所根據的證據及理由：
（一）被告甲○○涉犯強制罪部分：
    1.告訴人兼被告乙○○於偵訊中證述其遭被告甲○○持鐵棒
      強行擋住去路，不讓其上車開車等語明確（見97年度偵字
      第131 號卷第36至第37頁）。
    2.告訴人兼被告戊○○於偵訊中證述其遭被告甲○○抓住雙
      手，並強搶汽車鑰匙，不讓其發動車輛等語明確（見偵卷
      第38至第40頁）。
    3.綜上所述，此部分事證明確，被告甲○○上揭犯行洵堪認
      定。
（二）被告甲○○涉犯傷害罪部分：
    1.告訴人兼被告乙○○於偵訊中證述其遭被告甲○○持鞋子
      1 只丟擲，致其左手背紅腫受傷等語明確（見偵卷第36至
      第37頁）。
    2.告訴人兼被告乙○○左手背紅腫受傷之照片1 張（見偵卷
      第47頁）。
    3.綜上所述，此部分事證明確，被告甲○○上揭犯行洵堪認
      定。
（三）被告乙○○、戊○○共同涉犯傷害罪部分：
    1.告訴人兼被告甲○○於偵訊、審理中證述其遭被告乙○○
      徒手推打胸部、左手臂，遭戊○○拉扯頭髮導致受傷等語
      明確（見偵卷第37至第38頁、本院97年度易字第316 號卷
      第80至第83頁）。
    2.證人丙○○於偵訊、審理中證述其目睹甲○○遭乙○○推
      打胸口、戊○○拉扯頭髮，並遭其二人壓制在地上導致受
      傷等語明確（見偵卷第40頁、本院卷第68至第76頁）。
    3.證人丁○○於偵訊、審理中證述其目睹甲○○遭乙○○、
      戊○○壓制在地上等語明確（見偵卷第40至第41頁、本院
      卷第76至第80頁）。
    4.大千綜合醫院出具甲○○診斷證明書1 紙（見偵卷第24頁
      ）。
    5.綜上所述，此部分事證明確，被告乙○○、戊○○上揭犯
      行均洵堪認定。
三、對於被告甲○○、乙○○、戊○○辯解，本院之判斷：
    訊據被告甲○○固供稱案發當天確與乙○○發生爭執，但矢
    口否認有何上開犯行，辯稱：伊沒有拿鐵棒，沒有搶汽車鑰
    匙，沒有攔車，沒有拿鞋丟乙○○等語；被告乙○○固供稱
    案發當天確與甲○○發生爭執，但矢口否認有何上開犯行，
    辯稱：伊都沒有打過甲○○等語；被告戊○○固供稱案發當
    天確與乙○○在現場，但矢口否認有何上開犯行，辯稱：伊
    從頭到尾都沒有抓甲○○的頭髮等語。經查：
（一）證人丙○○於偵訊中證稱：「（問：96年11月17日上午10
      點40分有無到真機宮拜拜）有。」、「（問：拜完之後，
      是否看到廟門外有人在爭執？）我拜完後，看到甲○○被
      二個人打，一男一女。甲○○被壓在地上，怎麼打我不清
      楚。」、「（問：你說的一男一女是否在庭之乙○○、戊○○？）是。」、「（問：為何在警詢說男生打胸口，女
      生拉頭髮？）寫筆錄時，我還記得男生打甲○○的胸口，
      甲○○要離開時，有用右手拉扯甲○○的左手臂，女生則
      是拉甲○○頭髮。」、「（問：乙○○是用手打甲○○胸
      口？還是用腳踢甲○○胸口？）用手。」等語（見偵卷第
      40頁）。其於審理中證稱：「（問：在96年11月17日上午
      10點40分，在後龍鎮真機宮看到被告三人在爭執）有。」
      、「（問：請將當時看到情形敘述？）我在裡面拜拜出來
      的時候看到兩個打一個，乙○○、戊○○打甲○○，我看
      到結果就是這樣，我沒有記那麼多，那麼久的事情。」、
      、「（問：怎麼打？）我是有看到乙○○用手推甲○○，
      ，戊○○用手拉扯她頭髮。」、「（問：他們兩個打甲○○後，甲○○做什麼動作？）她躺在地下。」、「（問：
      乙○○是用哪隻手打甲○○的身體哪個部位？）用右手打
      胸口跟拉她的左手。」等語（見本院卷第68至第76頁）。
（二）證人丁○○於偵訊中證稱：「（問：96年11月17日上午10
      點40分是否在後龍鎮海寶里5 鄰47號後面看見有人發生爭
      執？）是。」、「（問：情形為何？）我在廁所時聽到外
      面有人在吵架，我出來看到甲○○、乙○○、戊○○跌在
      一起，我就去把他們拉起來。」、「（問：在警局為何說
      乙○○、戊○○把甲○○壓在地上？）因為我看到的是甲○○在下面，乙○○、戊○○在上面，我後來出來就把甲○○扶起來，並把他們拉開。」等語（見偵卷第40至第41
      頁）。其於審理中證稱：「（問：你在96年11月17日上午
      10點40分，在後龍鎮真機宮看到被告三人爭執？）我那時
      在廁所，廁所出來看到他們在車子後面。就是拉扯、扭打
      在一起。我看到甲○○在下面，就是被乙○○，另外一個
      我名字不知道，就是在庭後面這位，被他們壓在下面，後
      來我把她拉起來，我就沒有管他們，我想都是自己人。」
      、「（問：那時有無看到誰打誰？）我出來時看到他們在
      打，甲○○就在下面。」、「（問：你跟甲○○、乙○○
      、戊○○有何冤仇？）沒有。」、「（問：有無欠錢？）
      都沒有。」等語（見本院卷第76至第80頁）。
（三）證人即告訴人兼被告甲○○於偵訊中證稱：「（問：96年
      11月17日上午10點40分在後龍鎮海寶里5 鄰47號後面與乙○○、戊○○發生爭執？）當時是乙○○回來家裡後面，
      我跟他說姊妹跟他買土地，錢收了不過戶，他說不關我的
      事，我說做人不可以這樣，之後，他就與我發生爭吵，又
      提到我的薪水問題及撫養問題，之後他就用手推我胸部，
      戊○○拉我頭髮，害我跌倒。」、「（問：為何你的頸部
      、手部會受傷？）當時我們有拉扯，乙○○拉我左手臂，
      至於脖子不知道是誰拉的，因為當時很混亂。」等語（見
      偵卷第37至第38頁）。其於審理中證稱：「（問：96年11
      月17日上午10點多，妳人在哪裡？）在5 鄰47號。」、「
      （問：你們有無起衝突？有無吵架？）有啊，乙○○、戊○○他們兩人打我。」、「（問：妳說乙○○、戊○○有
      出手打妳，請詳細說明？）乙○○推來，用手推倒，推到
      瘀青，戊○○從後面來抓我的頭髮抓到倒，當然我會生氣
      。」、「（問：妳有無還手？）我被推倒，兩個拉我一個
      ，我哪有辦法，因為我的手已經不能動了，我早就已經受
      傷，手筋已經斷了。當然我會生氣。」等語（見本院卷第
      80至第83頁）。
（四）是比對證人丙○○、丁○○、甲○○上開證述可知，有關
      被告乙○○、戊○○共同傷害甲○○之經過，相關時間、
      地點、方式、遭毆部位等重要情節，三位證人己身多次陳
      述，前後並無出入，且三位證人所言互核一致。雖證人丙○○於審理中之證述，有關細節部分，並非完全一致，惟
      考量案發迄今，已經過相當時日，難以強求其記憶歷歷如
      新，且其亦稱審理中回答問題時有些記不清楚，係因時間
      經過太久所致（見本院卷第75頁）。而證人丁○○與被告
      甲○○、乙○○均為親戚，彼此間亦無仇恨過節或金錢糾
      紛，實無甘冒偽證刑責而攀誣被告等人之必要。從而，證
      人丙○○、丁○○、甲○○之證述應堪採信，被告乙○○
      、戊○○之辯解無非事後圖諉卸責之詞，不足憑採。
（五）證人即告訴人兼被告乙○○於偵訊中證稱：「這次我要去
      開車時，開了車門，甲○○就搶在我前面擋住我，不讓我
      開車，此時因為戊○○也會開車，所以她從右前車門進到
      駕駛座要發動車子，甲○○就從已經打開的駕駛座車門撲
      到駕駛座上，坐在戊○○左大腿上，雙手並抓住戊○○的
      雙手，並把戊○○抓到車外，我們三人就都跌倒了。」、
      「我們三人跌倒後又起來，我叫戊○○把車趕快開到路口
      等待，我就跟甲○○一面吵架一面回到真機宮，甲○○一
      面跟我吵架，一面拿她的鞋子打我的手，我有照片。」、
      「（問：甲○○拿鐵棒擋在你車門的時間有多久？）幾秒
      鐘，約10秒鐘。」、「（問：甲○○拉戊○○的時間？）
      至少5 秒。」等語（見偵卷第36至第37頁）。
（六）證人即告訴人兼被告戊○○於偵訊中證稱：「我和乙○○
      到真機宮拜拜，我們要離開時，本來是乙○○要開車，但
      甲○○在車子駕駛座擋住乙○○，所以我想去開車，我從
      副駕駛座進去，我坐到駕駛座上要發動車子，甲○○就搶
      我的鑰匙，但沒搶到，所以她抓住我的雙手，從車內把我
      抓到外面。」、「（問：甲○○擋住乙○○時，有無拿東
      西？）我有看到，是實心的鐵棍。」、「（問：甲○○在
      車門口擋住乙○○的時間多久？）沒算。約5 分鐘以內。
      」、「（問：甲○○與妳拉扯時間多久？）約5 分鐘。」
      、「（問：甲○○除了搶妳鑰匙並拉妳出車外之外，還有
      無對妳做何事？）有拉住我的雙手，在搶我鑰匙後，就用
      雙手拉住我，並把我拉出車外，一直拉住我的手。」等語
      （見偵卷第38至第39頁）。
（七）是比對證人乙○○、戊○○上開證述可知，被告甲○○因
      故與乙○○發生爭執，其為阻止乙○○、戊○○駕車離去
      ，遂持鐵棒站立於自小客車駕駛座車門前，強行擋住乙○○，復徒手抓住戊○○之雙手，並撲向戊○○，強搶戊○○持有之汽車鑰匙之經過，相關時間、地點、方式等重要
      情節，二位證人所言互核一致。而證人乙○○亦清楚證述
      其遭被告甲○○丟擲鞋子之經過，並有受傷照片1 張附卷
      可憑。復參之被告甲○○亦自承因故與乙○○發生爭執，
      然未獲乙○○置理等情，則甲○○為使乙○○留下處理爭
      執事宜，一時氣憤，情急之下，遂持鐵棒強行擋住乙○○
      ，復抓住戊○○之雙手，強搶戊○○持有之汽車鑰匙等舉
      動，以達其阻止乙○○、戊○○駕車離去之目的，其手段
      雖不合法，然應為吾人所可理解。從而，證人乙○○、戊○○之證述應堪採信，被告甲○○之辯解無非事後圖諉卸
      責之詞，不足憑採。
（八）綜上所述，被告三人之辯解，與經驗法則有違，且與事實
      不符，均尚難憑採。本件事證明確，被告三人之犯行均堪
      予認定。
四、論罪科刑的理由：
（一）核被告甲○○所為，係犯刑法第277 條第1 項之傷害罪、
      第304 條第1 項之強制罪。其以一強暴行為，同時妨害乙○○、戊○○行使權利，為想像競合犯，依刑法第55條之
      規定，應從一重處斷。其所犯上開二罪，犯意各別，行為
      互殊，犯罪構成要件不同，應分論併罰。
（二）核被告乙○○、戊○○二人所為，均係犯刑法第277 條第
      1 項之傷害罪。其二人就上開傷害犯行，具有犯意聯絡及
      行為分擔，均為共同正犯。
（三）量刑理由：
      查被告三人為中年人，均有相當社會經驗，僅因細故發生
      爭端，竟不思以理性解決糾紛，動輒訴諸非法暴力，實不
      可取，又乙○○與甲○○為兄妹，二人本應互助互愛，然
      均不知珍惜彼此親情，以為晚輩榜樣，多次商談都未能達
      成和解，而被告三人犯後至今猶否認犯行，毫無坦承悔過
      之具體表現，本不宜輕縱，惟審酌被告乙○○、戊○○均
      無前科紀錄，被告甲○○僅於81、83年間曾違反麻醉藥品
      管理條例，有臺灣高等法院被告前案紀錄表附卷可稽，素
      行尚可，併參酌被告三人生活狀況、品行、智識程度、犯
      罪之動機、目的、手段、及所生危害等一切情況，認公訴
      檢察官之求刑稍嫌較輕，爰略為調整，各量處如主文所示
      之刑，並諭知易科罰金之折算標準，另就被告甲○○部分
      ，定其應執行刑，以示懲儆，並符罪刑相當原則。
五、應適用之法條：
（一）刑事訴訟法第452 條、第299 條第1 項前段。
（二）刑法第277 條第1 項、第304 條第1 項、第28條、第55條
      、第41條第1 項前段、第51條第6 款。
（三）刑法施行法第1 條之1 。
本案經檢察官蕭慶賢到庭執行職務。
中    華    民    國    97    年    7     月    3     日
                  刑事第二庭  法  官  魏  宏  安
以上正本證明與原本無異。
如不服本判決，應於判決送達後10日內向本院提出上訴狀（應抄
附繕本），其未敘述上訴理由者，應於上訴期間屆滿後20日內補
提理由書狀於本院，上訴於臺灣高等法院臺中分院。告訴人或被
害人如對於本判決不服者，應具備理由請求檢察官上訴，其上訴
期間之計算係以檢察官收受判決正本之日期為準。
                              書記官  廖  鳳  美
中    華    民    國    97    年    7     月    7     日
附錄本判決論罪科刑法條全文
中華民國刑法第277條
傷害人之身體或健康者，處 3 年以下有期徒刑、拘役或 1 千元
以下罰金。
犯前項之罪因而致人於死者，處無期徒刑或7 年以上有期徒刑；
致重傷者，處3 年以上10年以下有期徒刑。
中華民國刑法第304條
以強暴、脅迫使人行無義務之事或妨害人行使權利者，處3 年以
下有期徒刑、拘役或3 百元以下罰金。
前項之未遂犯罰之。


司法院資訊處製作；財團法人民間司法改革基金會備份。
